臺灣高等法院刑事判決
109年度上易字第824號
上  訴  人  臺灣臺北地方檢察署檢察官
被      告  張紹鈞（原名張國弈）



上列上訴人因被告犯賭博案件，不服臺灣臺北地方法院109年度
易字第17號，中華民國109年2月27日第一審判決（聲請簡易判決
處刑案號：臺灣臺北地方檢察署108年度撤緩偵字第203號），提
起上訴，本院判決如下：
    主  文
上訴駁回。
    理  由
一、經本院審理結果，認第一審判決對被告張紹鈞為無罪之諭知
    ，核無不當，應予維持，並引用第一審判決書記載之理由（
    如附件）。
二、檢察官上訴意旨略以：賭博罪中所謂「公共場所」係指特定
    多數人或不特定人得以出入、集合之場所，「公眾得出入場所
    」係指非屬公共場所，但得由特定人或不特定人於一定時段
    進出之場所；另所謂「公然」，係指特定多數人或不特定人得
    以共見共聞之情形，故前二者係對於行為人所在場所本身是否
    足資一般人輕易進出為描述，末者則係行為人之行為是否可供
    他人見聞之角度為說明，彼此概念並非全然一致。又賭博罪之賭
    博場所，並不限於「物理空間上接觸」，即並不以賭客面對面
    接觸或以身體所在前往一定空間場地為必要，透過網際網路連
    結至一定虛擬空間，該空間亦屬一般人可本於意志控制自身
    行為從事一定活動之處所，與「場所」之概念並無不同，是將
    網際網路架設之「空間」認定為賭博罪之「場所」，本無逾
    越法條文義內涵或逸脫其外衍生之情形。則倘行為人主觀上足
    以認知其從事射倖性之賭博行為，係在特定多數人或不特定人
    得以出入、集合之「公共場所」，抑或非屬公共場所，但得
    由特定人或不特定人於一定時段進出之「公眾得出入之場所
    」者，顯已認知其在此從事賭博行為已足傳遞透過不勞之賭局
    輸贏此射倖性方式獲利，並助長群眾仿效參與賭博，養成心存
    僥倖之社會風氣者，自不以該空間非屬虛擬空間且可供不特定
    人共見共聞之「公然」情境為限，應認其行為已符合刑法第26
    6條第1項前段賭博罪之構成要件無疑（最高法院94年度台非
    字第108號判決、本院104年度法律座談會第5號提案決議參
    照）。九州娛樂城網站只要依網站之規定提出申請均可免費
    加入成為會員，可以進入網站下注賭博，進出網站自由，毫
    無其他限制或管控，與一般私人經營賭場，可能要透過關係
    介紹或一定財力、身分背景才能加入之較為封閉之社交圈大
    為不同，此類網站係對於一般社會大眾公然散布廣告及召募
    會員的公開網站。九州娛樂城網站首頁即展開視窗顯示數種
    不同賭博類型由賭客自行選取，是任何登入該網頁閱覽者，
    顯可輕易查悉此為提供博奕遊戲之平臺。縱使加入之會員如
    同被告所述，看不到他人投注之情形，然衡情，網站內從事
    下注簽賭活動之賭客，自可輕易藉由自己加入該網站參與賭
    博活動之過程，認知其他不特定人同樣可透過此方式在該網
    站中從事賭博遊戲，即認知該空間除可作為其自己與網站架
    設經營者對話、簽注、參與賭局之場所外，亦可由其他不特
    定大眾與網站架設經營者以同樣方式表達簽賭訊息，為多向
    性之交流，絕非封閉、隱密、單向性僅供其自己與網站架設
    者對話、接觸之場所，是揆諸前開說明，被告所連結賭博場
    所之九州娛樂城，應屬公眾得出入之場所，且被告在該網站
    內進行賭博行為，僅行為方式隨時代演變有別而已，自不影
    響渠等賭博犯罪之成立。原判決認事用法尚嫌未洽，爰依法
    提起上訴，請將原判決撤銷，更為適當合法之判決等語。
三、惟查：
　㈠以現今科技，電話、傳真、網路均可為傳達賭博訊息之工具
    ，經營賭博行業之組頭得以傳真機、網站、LINE或臉書通訊
    軟體等方式，提供賭博平台。而所謂「賭博場所」，只要有
    特定之場域（包括有形的場所空間及虛擬空間等）供人賭博
    財物即可，故在網際網路之虛擬空間進行簽賭，該虛擬空間
    亦屬賭博場所。然參與之賭客是否成立賭博罪，仍應以個案
    情形是否該當構成要件所定之在「公共場所」或「公眾得出
    入之場所」作為判斷，並應依證據認定之。本件被告係以智
    慧型行動電話連結網際網路，進入九州娛樂城簽賭網站，使
    用自身帳號及密碼登入之專屬網頁進行簽賭，其簽注內容或
    活動並非他人可得知悉，該等下注賭博訊息，除了被告自己
    與對向犯即該賭博網站外，其他民眾（包括上網之其他賭客
    ）均無從知悉此等對賭之事，則對於其他人而言，形同一個
    封閉、隱密之空間，並無積極證據可認被告係在「公共場所
    」或「公眾得出入之場所」賭博。至於上訴意旨所引最高法
    院94年度台非字第108號判決意旨，係在闡述刑法第268條之
    圖利供給賭博場所罪，本不以其場所為公眾得出入者為要件
    ，並說明電話、傳真、網路均可為傳達賭博訊息之工具，倘
    行為人主觀上有營利意圖而提供網址供人賭博財物者，亦屬
    提供賭博場所之一種，非謂只要涉及網路，即一律均屬「公
    共場所」或「公眾得出入之場所」。
　㈡檢察官另以九州娛樂城網站公開召募會員，會員可自由進出
    網站下注賭博，任何登入該網頁閱覽者，顯可輕易查悉此為
    提供博奕遊戲之平臺，該賭博網站應屬公眾得出入之場所等
    語。然關於賭博行為之處罰，刑法第266條第1項、第268條
    及社會秩序維護法第84條分別設有規定，且要件有別。其中
    ，刑法第266條第1項賭博罪之立法目的係考量賭博犯罪若在
    公共場合或公眾得出入之場所進行，民眾可輕易見聞，恐造
    成群眾仿效跟進而參與賭博，終至群眾均心存僥倖、圖不勞
    而獲，因之敗壞風氣，需加以處罰。是倘若賭博活動及內容
    具有一定封閉性，僅為對向參與賭博之人私下聯繫，一般民
    眾單憑外觀無從知悉其等對賭之事，非屬不特定多數人得以
    共見共聞，尚不具備前述敗壞社會善良風氣之危害性，即非
    公然賭博罪所欲處罰之範疇。九州娛樂城雖設有多種賭博遊
    戲項目供玩家連結，網站經營者有無責任另當別論，但此既
    非被告登入網站後下注之實際情形，檢察官亦未舉證被告下
    注之同時，公眾可知悉、觀覽被告賭博或一同參與相同賭局
    而相互賭博財物，被告之行為不具公開性，難認與刑法第26
    6條第1項賭博罪所規定之「公共」或「公眾得出入」之要件
    相符。另檢察官所引其他法院判決或座談會決議，均僅係不
    同個案之刑事判決，對於本案並無當然之拘束力，非可逕予
    援引攀比。檢察官執前開理由提起上訴，然其所列證據及卷
    內訴訟資料，經本院審酌後仍無從獲得有罪心證，檢察官上
    訴意旨僅就原審採證之職權行使再為爭執，核無理由，應予
    駁回。
據上論斷，應依刑事訴訟法第373條、第368條，判決如主文。
本案經檢察官黃逸帆聲請簡易判決處刑，檢察官郭郁提起上訴，
檢察官黃建麒到庭執行職務。
中　　華　　民　　國　　109 　年　　6 　　月　　30　　日
                  刑事第六庭  審判長法　官  劉方慈
                                    法　官  林家賢  
                                    法　官  許曉微
以上正本證明與原本無異。
不得上訴。
                                    書記官  徐仁豐
中　　華　　民　　國　　109 　年　　6 　　月　　30　　日
附件 
臺灣臺北地方法院刑事判決　　　　　　　 109年度易字第17號
聲　請　人　臺灣臺北地方檢察署檢察官
被　　　告　張紹鈞（原名張國弈）
                    男　35歲(民國00年00月00日生)
　　　　　　　　　　身分證統一編號：Z000000000號
　　　　　　　　　　住○○市○○區○○路000巷0○0號　
上列被告因賭博案件，經檢察官聲請簡易判決處刑（108年度撤
緩偵字第203號），本院認不宜以簡易判決處刑，改依通常程序
審理，判決如下：
    主  文
張紹鈞無罪。
    理  由
一、聲請簡易判決處刑意旨略以：被告張國弈（現名張紹鈞）於
    民國106年6月間，在不特定人得自由登入並註冊帳號之「九
    州娛樂城」（網址：http://www.an77.net）賭博網站註冊
    登錄，取得帳號、密碼，成為九州娛樂城會員後，隨即基於
    在公眾得出入場所賭博財物之犯意，以電腦設備連線至上開
    可供公眾上網登入之九州娛樂城網站內，下注簽賭美國職業
    籃球、棒球賽事，與九州娛樂城經營者對賭，被告先提供其
    永豐商業銀行帳號00000000000000號帳戶（下稱永豐商銀帳
    戶）供該網站經營者認證，再以該帳戶匯入賭金至九州娛樂
    城經營者指定之林融暘（另由檢察官偵查中）之第一商業銀
    行帳號00000000000號帳戶（下稱第一商銀帳戶）後，即得
    以1:1之比例轉換為遊戲點數，並在上開網站進行投注。如
    賭贏則依九州娛樂城規定之賠率獲得點數，如賭輸則所下注
    之金額全歸九州娛樂城所有，若欲將遊戲點數兌換現金，則
    由該網站匯款至被告所指定之永豐商銀帳戶內。嗣警方於10
    6年12月清查第一商銀帳戶時，發覺被告匯入賭金之情形，
    並循線查悉上情。因認被告係涉犯刑法第266條第1項前段之
    賭博罪嫌等語。
二、被告行為後，刑法第266條於108年12月25日修正公布、並於
    同年月27日施行，查其修正內容僅係將罰金刑之貨幣單位明
    確為新臺幣，並將罰金數額調整為30倍以與刑法施行法第1
    條之1第2項規定一致，修正後之構成要件、法定刑度並未變
    更，且亦無法律效果及行為可罰性範圍之變更，自不生新舊
    法比較問題，更無刑法第2條之適用。本件被告既經本院為
    無罪之諭知，固無進一步依法論科之法律適用問題，惟被告
    是否成立犯罪，乃涉及刑法第266條第1項前段賭博罪法律構
    成要件之解釋（詳下述），既然修正前後之構成要件並未變
    更，是本判決有關於被告是否成立犯罪而應論以之刑法第26
    6條第1項前段之賭博罪，乃不區分修正前、修正後，逕以刑
    法規定說明。
三、按犯罪事實應依證據認定之，無證據不得認定犯罪事實。又
    不能證明被告犯罪者，應諭知無罪之判決，刑事訴訟法第15
    4條第2項、第301條第1項分別定有明文。而按刑法第1條規
    定：「行為之處罰，以行為時之法律有明文規定者為限。拘
    束人身自由之保安處分，亦同。」為罪刑法定主義，而刑法
    罪刑法定主義禁止類推解釋之精神，在保障人民之自由及權
    利，限制國家權力之濫用，使人民不受法無處罰明文之刑罰
    制裁，且不因執法者以一己之念任意解釋法律，而受不測之
    損害。惟擴張解釋則為罪刑法定主義所不禁止，乃屬正當之
    解釋方法。擴張解釋係因法律規定文義過狹，不足表示立法
    真意，因而擴張法文之意義，以期正確適用。此擴張須在文
    義可能之範圍內，即須在文義「預測可能性」的射程內，若
    內涵相同，或為內涵所能涵蓋，並不違背立法目的，始可為
    擴張解釋。
四、聲請簡易判決處刑意旨認被告涉犯刑法第266條第1項前段之
    賭博罪嫌，無非係以被告之供述、證人林融暘之證述、第一
    商銀帳戶交易明細、永豐商銀帳戶開戶資料及九州娛樂城網
    站查證照片各1份等為其主要論據。訊之被告固就聲請簡易
    判決處刑書所載犯載事實為認罪之陳述（見本院易字卷第54
    頁），然者，本件被告所為行為與刑法第266條1項前段之賭
    博罪構成要件扞格不入，基於罪刑法定原則，不能證明被告
    犯罪，本件依法應為無罪諭知，分述如下：
(一)被告如聲請簡易判決處刑意旨所示，於106年6月間註冊登錄
    不特定人得自由註冊之九州娛樂城賭博網站取得帳號、密碼
    而成為會員，即以電腦連線至九州娛樂城提供永豐商銀帳供
    該網站經營者認證，再以該帳戶匯入賭金至九州娛樂城經營
    者指定之第一商銀帳戶，之後以1:1之比例轉換為遊戲點數
    ，並在上開網站進行投注，下注簽賭美國職業籃球、棒球賽
    事（如賭贏則依九州娛樂城規定之賠率獲得點數，如賭輸則
    所下注之金額全歸九州娛樂城所有，若欲將遊戲點數兌換現
    金，則由該網站匯款至被告所指定之永豐商銀帳戶內），被
    告並經警查悉有匯入賭金至第一商銀帳戶等情，業據被告於
    警詢、偵訊及本院審理時坦承不諱（見偵卷第9頁反面至第1
    1頁、第115頁至第116頁，本院易字卷第48頁至第50頁、第5
    4頁），並有證人林融暘之證述可參（見偵卷第27頁反面至
    第28頁），亦有卷附九州娛樂城網頁照片、臺北市政府警察
    局中正第二分局106年12月25日一總營集字第121980號函暨
    所附永豐商銀帳戶客戶基本資料表、交易明細、第一商銀帳
    戶交易明細各1份可資佐證（見偵卷第14頁反面至第15頁、
    第26頁、第29頁至第101頁、第104頁反面至第107頁），此
    部分事實，固堪認定。
(二)惟按刑法第266條第1項前段規定：「在公共場所或公眾得出
    入之場所賭博財物者，處一千元以下罰金」（賭博罪），係
    以在「公共」場所」或「公眾得出入」之場所賭博財物為其
    成立要件，是若非公共場所或非公眾得出入之場所賭博財物
    ，並不構成賭博罪。所謂之「場所」，固然只要有一定之所
    在可供人賭博財物即可，並非說一定要有可供人前往之一定
    空間之場地始足為之，以現今科技之精進，電話、傳真、網
    路均可為傳達賭博訊息之工具。電腦網路係可供公共資訊傳
    輸園地，雖其為虛擬空間，然既可供不特定之多數人於該虛
    擬之空間為彼此相關聯之行為，而藉電腦主機、相關設備達
    成其傳輸之功能，在性質上並非純屬思想之概念空間，亦非
    物理上絕對不存在之事物，在電腦網站開設投注簽賭網站，
    供不特定人藉由網際網路連線登入下注賭博財物，該網站仍
    屬賭博場所。透過通訊或電子設備簽注賭博財物，與親自到
    場賭博財物，僅係行為方式之差異而已，並不影響其在一定
    場所為賭博犯罪行為之認定。惟刑法第266條第1項所謂「公
    共」場所，係指特定多數人或不特定之人得以出入、集合之
    場所；所謂「公眾得出入」場所，係指非屬公共場所，而特
    定多數人或不特定之人於一定時段得進出之場所，於電腦網
    路賭博而個人經由私下設定特定之密碼帳號，與電腦連線上
    線至該網站，其賭博活動及內容具有一定封閉性，僅為對向
    參與賭博之人私下聯繫，其他民眾無從知悉其等對賭之事，
    對於其他人而言，形同一個封閉、隱密之空間，在正常情況
    下，以此種方式交換之訊息具有隱私性，故利用上開方式向
    他人下注，因該簽注內容或活動並非他人可得知悉，尚不具
    公開性，即難認係在公共場所或公眾得出入之場所賭博，不
    能論以刑法第266條第1項之賭博罪（最高法院107年度台非
    字第174號判決意旨參照）。以法益保護論之，一般以為賭
    博罪侵害的法益是社會安全與善良風俗，立法者所以限定在
    「公共」或「公眾得出入」場所賭博財物，始構成刑事處罰
    之犯罪，想係考量賭博犯罪若在公共場合或公眾得出入之場
    所進行，旁人自可輕易見聞，恐造成集體仿效跟進而參與賭
    博，終至群眾養成心存僥倖、不勞而獲，終致敗壞社會風氣
    ，是有無違犯本條之判斷，除行為人有賭博之行為，尚須在
    一個無關之旁人得以目睹親見賭博行為之場合，始有構成所
    謂社會安全與善良風俗遭侵害的風險，否則如對賭之人在一
    個其他旁人無從目睹得知的場合，即因無法益侵害之危險而
    難成立本罪。
(三)參以被告於本院審理時供稱：伊玩運彩的朋友找伊一起進去
    玩，九州娛樂城是各別簽賭，很多人都可以申請帳號，分開
    簽賭，伊不會因為需要很多人一起對賭，所以想要找很多人
    一起上九州娛樂城賭博，伊自己玩自己的。玩九州娛樂城時
    ，該軟體不會顯示伊的賭博動態在一些公開的網站或社群網
    頁上來吸引不特定的其他人觀覽，伊賭博的事情就只有伊自
    己知道等語（見本院易字卷第50頁）；復就被告於九州娛樂
    城賭博方式以觀，被告係登入帳戶後直接下注與網站對賭等
    情，此業經說明如上，被告之參與賭博僅係以電腦連線九州
    娛樂城與網站對賭，其他民眾無從知悉被告之賭博行為而不
    具公開性。又觀諸本件員警所查獲於九州娛樂城另外參與賭
    博之李嘉偉、陳詩元、林宥騰，均係於登入自己所設立的私
    密專屬帳戶後，直接下注與網站經營或管理者對賭，此經證
    人李嘉偉、陳詩元、林宥騰證述明確（見偵卷第3頁反面至
    第5頁、第16頁至第17頁、第102頁反面至第103頁），並與
    被告上開所述相符，另有九州娛樂城網站登入畫面截圖在卷
    可證（見偵卷第26頁、第104頁反面至第107頁）。足認被告
    於九州娛樂城所參與之賭博，係以電腦連線九州娛樂城與網
    站對賭，其他旁人，即令是同樣參與賭博之民眾，均無從知
    悉得知或見到被告與網站對賭之事。此交換之訊息具有相當
    程度的隱私性，旁人無從得知，被告個別之下注行為，不具
    公開性，難認被告係在公共場所或公眾得出入之場所賭博，
    而有何侵害社會安全與善良風俗之風險可言，自難論以刑法
    第266條第1項前段之賭博罪。
(四)蒞庭公訴檢察官雖論告以：九州娛樂城的網路賭博行為，是
    在網路上公開招攬並以廣告宣傳，賭博訊息在網路上是公開
    且透明，任何人只要想進去，就可以進去賭博，玩家可交流
    、下賭注，賭博行為不是一對一，而是一對無數人。網路跟
    著科技發展，排除的是空間、時間跟人力的限制，讓無數人
    可以進入到一個網路賭博空間，即時的變化賭博條件，讓賭
    博的公共場所變得更大，得出入賭博場所的公眾變得更多，
    九州娛樂城是一個有著無限空間、全天候不關門的公共場所
    ，乃屬於刑法第266條第1項規定之公共場所或公眾得出入場
    所等語。然查：
  1.如上說明，賭博罪所規範之賭博「場所」，並不侷限於嚴格
    意義之物理空間，也就是不以賭客實際出現於公園、商家、
    店鋪、房屋等等物理空間、彼此面對面對賭為必要，透過網
    際網路連結至網路虛擬空間彼此對賭，該網路虛擬空間亦不
    失為賭博罪所謂之場所。惟賭博罪法益保護的是「社會安全
    與善良風俗」，為免我國社會多數不特定之人，無遮蔽、障
    礙、封阻地接近、見聞賭博行為，進而起而效尤，群起為之
    ，敗壞社會風氣、危急社會安全，因此，賭博罪規範之「場
    所」必以「公共」或「公眾得出入」為要件。賭博場所是否
    為嚴格意義的物理空間並非所問，縱使為網路虛擬空間，倘
    該場所一般社會大眾可無設防的進入、共知共聞賭博，即屬
    「公共」或「公眾得出入」場所，反之，若賭客利用之網路
    虛擬空間為專屬、私密，一般旁人於網路上無法任意進入、
    共知見聞該賭博行為，此即非屬公共場所或不特定人得見聞
    的場所，自仍不構成刑法第266條第1項前段之賭博罪。在本
    案中，九州娛樂城採會員制，參與賭博者需提供銀行帳號（
    供賭資、籌碼、賭金轉換進出）以進行賭博，非九州娛樂城
    會員、未提供銀行帳號之網路使用者並非可以隨時加入、公
    開見聞該賭局，得否利用九州娛樂城進行賭博行為，顯具專
    屬性，九州娛樂城之網路虛擬賭博場所，即難認符合刑法第
    266條第1項賭博罪所規定「公共」或「公眾得出入」之構成
    要件。
  2.依九州娛樂城網站登入畫面顯示，九州娛樂城設有真人遊戲
    （見偵卷第26頁反面、第105頁反面）而可與其他玩家進行
    線上對賭，另設有彩金制度（見偵卷第106頁），故參與賭
    博者並非只僅可與網站莊家對賭而已，亦可於線上與不特定
    之人對賭，能預見有不特定之他人亦在網站內就一同賭博下
    注。惟如上所述，本案被告係進入九州娛樂城與網站為單一
    性對賭行為，並無其他積極證據證明其進入九州娛樂城與其
    他賭客在線上進行一對多、或多對多之多向性賭博行為。而
    縱使九州娛樂城可為上述多向性賭博行為，此時，九州娛樂
    城線上之多數不特定賭客固然可以共見共聞該賭局，然此究
    僅針對九州娛樂城之註冊會員、提供銀行帳戶之使用者而已
    ，其他第三人並非可以隨時加入、公開見聞該賭局，九州娛
    樂城有設限地在網路上進行賭博行為，要難認屬「公共」或
    「公眾得出入」場所。況且，九州娛樂城之賭客既然提供銀
    行帳戶、申請加入九州娛樂城會員，其自始即有賭博犯意，
    此博奕財物之僥倖貪念，並非因見聞九州娛樂城線上網路賭
    局而萌生，並無集體仿效、跟進賭博以致於善良風俗敗壞、
    有害社會安全之賭博罪法益有受侵害可能，自與刑法第266
    條第1項之賭博罪之構成要件有間，而不得以該罪相繩。
五、綜上所述，檢察官所舉之證據不足以證明被告有於公共場所
    或公眾得出入場所賭博之犯行。此外，復查無其他積極證據
    足資認定被告確有檢察官所指之刑法第266條第1項前段之賭
    博犯行，既不能證明被告犯罪，依法自應為無罪之諭知。
據上論斷，應依刑事訴訟法第452條、第301條第1項，判決如主
文。
本案經檢察官黃逸帆偵查後聲請以簡易判決處刑，檢察官郭郁到
庭執行職務。
中    華    民    國   109    年    2     月    27    日
                  刑事第五庭  法  官  蔡羽玄
上正本證明與原本無異。
如不服本判決應於收受送達後20日內向本院提出上訴書狀，並應
敘述具體理由；其未敘述上訴理由者，應於上訴期間屆滿後20日
內向本院補提理由書（均須按他造當事人之人數附繕本）「切勿
逕送上級法院」。
                              書記官  張宇安
中    華    民    國   109    年    2    月    27    日